【裁判字號】    91,訴,1886
【裁判日期】    921023
【裁判案由】    營業稅
【裁判全文】
臺北高等行政法院判決                            九十一年度訴字第一八八六號
                              .
    原      告  亮衡事業股份有限公司（原名：禎安股份有限公司）
    代  表  人  甲○○
    訴訟代理人  沈棱律師
    複 代理 人  高景全律師
    被      告  財政部台北市國稅局
    代  表  人  張盛和（局長）
    訴訟代理人  乙○○
右當事人間因營業稅事件，原告不服財政部中華民國九十一年三月二十一日台財訴字
第○九一一三五一九二五號訴願決定，提起行政訴訟。本院判決如左：
    主  文
原告之訴駁回。
訴訟費用由原告負擔。
    事  實
一、事實概要：
    原告於民國八十三年九月至八十五年六月間進貨，金額計新台幣（下同）三、五
    五九、二○一元（不含稅），涉嫌未依法向交易對象取得憑證，而以非交易對象
    嘉慇實業有限公司、將慶企業有限公司、聯尚興業有限公司、金滾石傳播事業有
    限公司、強聲國際企業有限公司、海鑽國際有限公司等六家營業人（以下簡稱嘉
    慇等六家公司）所開立統一發票共八紙作為進項憑證，申報扣抵銷項稅額，案經
    原處分機關台北市稅捐稽徵處查獲，審理違章成立，核定原告虛報進項稅額，逃
    漏營業稅計一七七、九六一元，除應補徵所漏稅款外，並按所漏稅額處七倍罰鍰
    計一、二四五、七○○元（計至百元為止）。原告不服，申經復查結果，未獲變
    更，提起訴願，經遭駁回，遂向本院提起行政訴訟。
二、兩造聲明：
  (一)原告聲明求為判決：
    1.訴願決定及原處分均撤銷。
    2.訴訟費用由被告負擔。
  (二)被告聲明求為判決：
    原告之訴駁回，訴訟費用由原告負擔。
三、兩造之爭點：
    原告取得嘉慇等六家虛設之公司開立之發票八紙，是否為其實際交易對象？
  (一)原告主張之理由：
    1.訴願決定書暨原處分係認原告於八十三年九月至八十五年六月間進貨，金額計
      三、五五九、二○一元（不含稅），未依法取得憑證，而以非交易對象嘉慇公
      司等六家營業所開立統一發票共六紙作為進項憑證，申報扣繳抵銷項稅額，虛
      報進項稅額一七七、九六一元，科處虛報之進項稅額一七七、九六一元七倍之
      罰鍰計一、二四五、七○○元。所憑之證據，無非係認系爭之前述嘉慇公司等
      六家公司涉嫌虛設行號，並無進、銷貨之事實，業經原處分機關以八十六年三
      月二日北市稽核乙字第八七○○三五一九○○號刑事案件移送書，移送台灣台
      北地方法院（下稱台北地院）檢察署偵辦中。故認原告向該等虛設行號進貨之
      事實，此認證顯然錯誤。
    2.本件之爭點，即被告以刑事案件所移送之嘉慇公司等六家公司，是否確係虛設
      行號？是否均係專以出售統一發票牟取不法利益為業，而從無有銷貨之事實？
      若該等公司事實上均有銷貨之行為，即不能視其為虛設之行號，系爭之六家公
      司雖經被告移送台北地院檢察署偵辦，其中嘉慇公司負責人陳詣中、強聲公司
      負責人王俊雄亦經台北地院以違反商業會計法罪判處徒刑在案，惟將慶公司與
      海鑽公司之負責人林家興因已於八十年三月二十八日死亡，暨聯尚公司與金滾
      石公司負責人高義雄於行為時均在澎湖監獄執行他刑中，此有台北地院八十七
      年度訴字第一六八一號刑事判決書及台灣澎湖地方法院檢察署八十七年度偵字
      第二九七號不起訴處分書記載可按。第因上開判決書與不起訴處分書中，就將
      慶公司、海鑽公司、聯尚公司、金滾石公司是否確為虛設行號，全無進、銷貨
      之事實，均未敘明。因之，自不能遽而認為上開四公司確為虛設行號。況由台
      北地院八十七年度訴字第一六八一號刑事判決書記載，即使已認定為虛設行號
      之公司，其本身亦有向其他公司作進貨、銷貨之行為，雖然該判決認該進貨、
      銷貨之事實全屬虛假，但事實上亦不能全部排除有少部份確係其實有銷貨、進
      貨之事實，因原告確實有向系爭公司以現金進貨之事實。
    3.末查被告依據營業稅法第五十一條第五款之規定，科罰原告稅額七倍之罰鍰，
      亦屬過高，因該條款既規定處一倍至十倍罰鍰，如今一律科處七倍之罰鍰，有
      違立法意旨。
    4.按「無罪之推定」為現今刑事司法程序上之基本原則，若原處分機關認前開統
      一發票為假發票，應舉證以證其實，且需至無合理懷疑之地步，始能據採為不
      利原告之認定。嘉慇公司等六家公司既未經司法機關判罪確定，依「無罪推定
      」原則，原處分已違背法令，請判決如原告訴之聲明云云。
  (二)被告主張之理由：
    1.按行為時營業稅法第十五條第一項、第三項規定：「營業人當期銷項稅額，扣
      減進項稅額後之餘額，為當期應納或溢付營業稅額。」「進項稅額，指營業人
      購買貨物或勞務時，依規定支付之營業稅額。」同法第十九條第一項第一款規
      定：「營業人左列進項稅額，不得扣抵銷項稅額：一、購進之貨物或勞務未依
      規定取得並保存第三十三條所列之憑證者。」同法第五十一條第五款規定：「
      納稅義務人，有左列情形之一者，除追繳稅款外，按所漏稅額處一倍至十倍罰
      鍰，並得停止其營業：五、虛報進項稅額者。」財政部八十三年七月九日台財
      稅第八三一六○一三七一號函釋規定：「說明：二、為符合司法院大法官會議
      釋字第三三七號解釋意旨，對於營業人取得非實際交易對象所開立之統一發票
      作為進項憑證申報扣抵銷項稅額之案件，應視情節，分別依左列原則處理：(一)
      取得虛設行號發票申報扣抵之案件：．．．2.有進貨事實者：．．．(2)因虛設
      行號係專以出售統一發票牟取不法利益為業，並無銷貨事實，故取得虛設行號
      發票之營業人，自亦無向該虛設行號進貨並支付進項稅額之事實，除該營業人
      能證明確有支付進項稅額予實際銷貨之營業人，並經稽徵機關查明該稅額已依
      法報繳者，應依營業稅法第十九條第一項第一款規定，就其取得不得扣抵憑證
      扣抵銷項稅額部分，追補稅款，不再處漏稅罰外，其虛報進項稅額，已構成逃
      漏稅，應依營業稅法第五十一條第五款規定補稅並處罰。．．．」
    2.按原告上開違章事實有財政部財稅資料中心八十七年一月十二日列印專案申請
      調檔統一發票查核清單六紙，原處分機關八十七年三月二日北市稽核乙字第八
      七○○三五一九○○號刑事案件移送書等影本附案可稽，違章事證明確，洵堪
      認定。第查嘉慇等六家公司涉嫌虛設行號，並無進、銷貨之事實，業經原處分
      機關八十七年三月二日北市稽核乙字第八七○○三五一九○○號刑事案件移送
      書，移送台北地院檢察署偵辦中，其移送理由略以：「查高義雄等十一人係『
      金滾石傳播事業有限公司』等二十家營業人之登記負責人，．．．該等涉嫌人
      基於本身逃漏稅捐或幫助他人逃漏稅捐之概括犯意，於辦理上開公司設立或變
      更登記，除互為股東外，並以不知情之他人名義登記為上開各公司股東，以逃
      漏稽徵機關之查核，並明知無進、銷貨之事實，自八十二年九月起在本轄陸續
      虛設『角聲國際有限公司』等二十家虛設行號，以虛進銷循環開立發票互抵，
      或以無進虛銷並不申報繳納營業稅或有申報營業稅但不繳納稅款之方式，大量
      虛開發票且積欠大額欠稅，以遂其逃漏稅捐及出售統一發票圖利自己及幫助他
      人逃漏稅之違法行為．．．」足證嘉慇公司等六家公司並無進、銷貨之事實，
      則原告自無向該等虛設行號進貨之事實。原告主張嘉慇公司等尚未獲判決前，
      原處分顯非適法乙節，查高義雄等人之犯行業分別經台北地院八十七年度訴字
      第一六八一號、八十九年度訴緝字第一○四號刑事判決在案，且原告負責人於
      八十七年五月十三日到原處分機關說明，該公司取得前開涉嫌虛設行號開立之
      統一發票，其付款方式係以現金支付，惟並未提示案關付款憑證及相關資料供
      核，空言主張自難採憑。
    3.綜上所述，原告之訴為無理由，原核定補徵稅額及罰鍰處分，並無違誤，訴願
      決定遞予維持亦無不合，請判決駁回原告之訴等語。
    理  由
一、查營業稅本屬國稅而委託各縣市稅捐稽徵處代徵，惟自九十二年一月一日起移回
    財政部所屬各地區國稅局自行稽徵，本件被告業已聲明承受訴訟，合先明。
二、本件被告以原告於八十三年九月至八十五年六月間進貨，金額計三、五五九、二
    ○一元（不含稅），未依法向實際交易對象取得憑證，而以非交易對象嘉慇公司
    等六家營業人所開立統一發票共八紙作為進項憑證，申報扣抵銷項稅額，案經原
    處分機關台北市稅捐稽徵處查獲，審理核定原告虛報進項稅額，逃漏營業稅，遂
    補徵所漏稅款計一七七、九六一元，並按所漏稅額處七倍之罰鍰計一、二四五、
    七○○元（計至百元為止）。
三、原告不服，主張其於八十三年九月至八十五年六月進貨，計支付價款三、五五九
    、二○一元，原處分機關認原告未依法向實際交易對象取得進項憑證，而以非交
    易對象之虛設行號嘉慇公司等六家營業人開立之統一發票作為進項憑證扣抵銷項
    稅額，無非以嘉慇等六家公司涉嫌虛設行號，並無進、銷貨之事實，業經原處分
    機關以八十六年三月二日北市稽核乙字第八七○○三五一九○○號刑事案件移送
    書，移送台灣台北地院檢察署偵辦中，故認原告以該等虛設行號之公司所開發票
    作為進貨之憑證為論據。惟查嘉慇等六家公司雖經被告移送台北地院檢察署偵辦
    ，並經該署檢察官提起公訴，且其中嘉慇公司負責人陳詣中、強聲公司負責人王
    俊雄亦經台北地院以違反商業會計法罪判處徒刑在案，惟將慶公司與海鑽公司之
    負責人林家興因已於八十年三月二十八日死亡，而為台北地院判決公訴不受理，
    另聯尚公司與金滾石公司負責人高義雄於行為時均在澎湖監獄執行他案所判處之
    徒刑中，亦經同台灣澎湖地方法院檢察署檢察官不起訴處分在案，此有台北地院
    八十七年度訴字第一六八一號刑事判決書及台灣澎湖地方法院檢察署八十七年度
    偵字第二九七號不起訴處分書等影本附卷可按。上開判決書及不起訴處分書中，
    就將慶公司、海鑽公司、聯尚公司、金滾石公司是否確為虛設行號，全無進、銷
    貨之事實，均未敘明。自不能遽而認為上開四公司確為虛設行號。況由台北地院
    八十七年度訴字第一六八一號刑事判決書記載，即使已認定為虛設行號之公司，
    其本身亦有向其他公司作進貨、銷貨之行為，雖然該判決認該進貨、銷貨之事實
    全屬虛假，但事實上亦不能全部排除有少部份確係其實有銷貨、進貨之事實，因
    原告確實有向系爭公司以現金進貨之事實云云為論據。
四、按「營業人當期銷項稅額，扣減進項稅額後之餘額，為當期應納或溢付營業稅額
    。」「進項稅額，指營業人購買貨物或勞務時，依規定支付之營業稅額。」「營
    業人左列進項稅額，不得扣抵銷項稅額：一、購進之貨物或勞務未依規定取得並
    保存第三十三條所列之憑證者。」「納稅義務人，有左列情形之一者，除追繳稅
    款外，按所漏稅額處一倍至十倍罰鍰，並得停止其營業：一、．．．五、虛報進
    項稅額者。」分別為行為時營業稅法第十五條第一項、第三項及第十九條第一項
    第一款、第五十一條第五款所規定。本件原告上開違章事實，有財政部財稅資料
    中心八十七年一月十二日列印專案申請調檔統一發票查核清單六紙，原處分機關
    稽核報告書等影本附案可稽，且嘉慇等六家公司均係劉燦輝與已故林武三分別利
    用人頭陳詣中、林家興、高義雄、王俊雄等人擔任公司負責人，專門出售發票之
    虛設公司，其中嘉慇公司負責人陳詣中、強聲公司負責人王俊雄業經台北地院以
    違反商業會計法罪判處徒刑在案，此有台北地院八十九年度訴緝字第一○四號及
    同院八十七年度訴字第一六八一號判決影本附卷可稽。次查聯尚興業公司及金滾
    石公司係已故林武三於八十三年三月間利用高義雄掛名為公司負責人之虛設公司
    一節，亦經台北地院判決認定在案，有該九十年度簡字第三八六五號判決影本附
    在本院卷可按，雖該高義雄違反稅捐稽徵法案件，經台灣澎湖地方法院檢察署檢
    察官以高義雄自八十四年一月二十四日起至八十八年一月六日止皆在監服刑，乃
    對其被移送違反稅捐稽徵法案件，予以不起訴處分，惟如前所述，聯尚興業公司
    及金滾石公司既經台北地院判決認定係已故林武三於八十三年三月間利用高義雄
    掛名為公司負責人之虛設公司，則該二公司在高義雄入監服刑前所開出之發票，
    固係虛設之公司所開出之發票，其於高義雄人監服刑後，所開出之發票，雖非該
    高義雄所為，惟出名營業人既已入獄，該二公司仍繼續開出發票，其係不知名之
    同夥，以該虛設之公司販賣發票更為顯然，自不因檢察官對高義雄為不起訴處分
    而受影響。末查掛名為將慶公司及海鑽公司人頭負責人之林家興，雖因於審理中
    死亡，以致台北地院不能為實體判決，而僅能予以不受理判決，惟查將慶公司自
    八十五年三、四月間起至八十六年一、二月止，十個月之期間開出之發票高達二
    ○八、八五四、二四八元，而其申報之進項金額共計一八一、一七五、七○○元
    ，其中一七七、八○二、○○○元（約佔進項總額之百分之九八），係以財政部
    財稅資料中心電腦列管之下列虛設行號公司所開發票作為進項憑證，計：上等好
    實業有限公司一五、五五○、○○○元、遠名揚國際有限公司九、九六○、○○
    ○元、慶年旺企業有限公司九五、九六○、○○○元、興鑽企業有限公司三八、
    八八○、○○○元、博方興業有限公司七、○七○、○○○元、慶賓國際有限公
    司九、九八二、○○○元。另海鑽國際有限公司自八十四年十一、二月間起至八
    十五年九、十月止，十個月之期間開出之發票即高達九三、○六八、一七八元，
    而其申報之進項金額共計一○四、六二○、○○○元，全部均係以財政部財稅資
    料中心電腦列管之下列虛設行號公司所開發票作為進項憑證，計：上等好實業有
    限公司一九、一三○、○○○元、強聲國際傳播有限公司三、四○○、○○○元
    、遠名揚國際有限公司四、六八○、○○○元、藍辛興業有限公司一、三八○、
    ○○○元、慶年旺企業有限公司五八○、○○○元、興鑽企業有限公司八、八○
    ○、○○○元、博方興業有限公司六三、七七○、○○○元、慶賓國際有限公司
    二、○○○、○○○元，凡此有被告向財政部財稅資料中心調檔統一發票查核名
    單二份附在本院卷可證。就將慶公司申報之進項發票，高達百分之九十八許係以
    虛設行號之公司所開發票作為進項憑證，扣抵銷項稅額，另海鑽公司申報之進項
    發票，更係全數均以虛設行號之公司所開發票作為進項憑證，扣抵銷項稅額，其
    等均係虛設行號之公司，至為顯然。則原告自無向該等虛設行號進貨之可能，況
    原告取得系爭發票八紙金額計三、五五九、二○一元，原告竟稱均係以現金支付
    ，惟並未提示案關付款憑證及相關資料供核，以實其說，所稱付款情節，亦有違
    一般商場交易常情，原告顯係取得非交易相對人所開發票，作為進項憑證，依上
    開法條之規定，不得扣抵銷項稅額。
五、次按「為符合司法院釋字第三三七號解釋意旨，對於營業人取得非實際交易對象
    所開立之統一發票作為進項憑證申報扣抵銷項稅額之案件，應視情節，分別依左
    列原則處理：(一)取得虛設行號發票申報扣抵之案件：．．．2.有進貨事實者：．
    ．．(2)因虛設行號係專以出售統一發票牟取不法利益為業，並無銷貨事實，故取
    得虛設行號發票之營業人，自亦無向該虛設行號進貨並支付進項稅額之事實，除
    該營業人能證明確有支付進項稅額予實際銷貨之營業人，並經稽徵機關查明該稅
    額已依法報繳者，應依營業稅法第十九條第一項第一款規定，就其取得不得扣抵
    憑證扣抵銷項稅額部分，追補稅款，不再處漏稅罰外，其虛報進項稅額，已構成
    逃漏稅，應依營業稅法第五十一條第五款規定補稅並處罰。．．．」亦經財政部
    八十三年七月九日台財稅第八三一六○一三七一號函釋在案。財政部此項函釋意
    旨，係為符合司法院釋字第三三七號解釋意旨，對於營業人取得非實際交易對象
    所開立之統一發票作為進項憑證申報扣抵銷項稅額之案件，所訂之處理原則，經
    核並無違行為時營業稅法第十五條第一項、第三項及第十九條第一項第一款及十
    一條第五款之規定，原處分機關因依上開解釋意旨，就原告取得系爭無交易事實
    之發票，虛報進項稅額一七七、九六一元，核定補徵原告所漏稅款計一七七、九
    六一元，並按所漏稅額處七倍之罰鍰計一、二四五、七○○元，於法並無不合，
    訴願決定予以維持，亦稱妥適。原告徒執前詞，訴請撤銷，為無理由，應予駁回
    。
據上論結，本件原告之訴為無理由，爰依行政訴訟法第九十八條第三項前段，判決如
主文。
中    華    民    國    九十二      年      十        月     二十三     日
                     臺 北 高 等 行 政 法 院   第 七 庭
                                           審 判 長 法  官  鄭小康
                                                    法  官  黃秋鴻
                                                    法  官  林金本
右為正本係照原本作成。
如不服本判決，應於送達後二十日內，向本院提出上訴狀並表明上訴理由，如於本判
決宣示後送達前提起上訴者，應於判決送達後二十日內補提上訴理由書（須按他造人
數附繕本）。
中    華    民    國    九十二      年      十        月     二十三     日
                                                    書記官  簡信滇


司法院資訊處製作；財團法人民間司法改革基金會備份。
